臺灣基隆地方法院民事判決
110年度基簡字第416號
原      告  阮草原  
訴訟代理人  楊捷閔  
被      告  潘嬌貞  


上列當事人間請求清償債務事件，本院於民國110年8月5日言詞
辯論終結，判決如下：
    主      文
被告應給付原告新臺幣參拾參萬貳仟元。
訴訟費用新臺幣肆仟參佰元，由被告負擔新臺幣參仟陸佰肆拾貳
元，餘由原告負擔。
本判決得假執行；但被告如以新臺幣參拾參萬貳仟元預供擔保，
得免為假執行。
    事實及理由
一、按訴狀送達後，原告不得將原訴變更或追加他訴，但擴張或
    減縮應受判決事項之聲明者，不在此限，民事訴訟法第255
    條第1項第3款定有明文。本件原告聲請支付命令係請求被告
    應給付原告新臺幣（下同）392,000元，及自支付命令送達
    翌日起至清償日止，按週年利率5%計算之利息（見本院卷第
    13頁），於本院110年8月5日言詞辯論期日以言詞變更聲明
    如後，核屬減縮應受判決事項之聲明，與前開規定相符。
二、原告起訴主張：被告於109年11月16日向原告借款392,000元
    （下稱系爭借款），並以越南文字簽立借據（下稱系爭借據
    ）予原告，被告已清償60,000元，目前尚積欠332,000元，
    為此依消費借貸之法律關係起訴等語。並聲明：被告應給付
    原告332,000元。
三、被告抗辯略以：被告是向原告借用本金280,000元，加計至1
    09年11月16日之利息，合計積欠原告392,000元，故簽立系
    爭借據予原告，並於109年12月清償60,000元，但目前無法
    一次給付，希望可以分期償還等語，並答辯聲明：原告之訴
    駁回。
四、查被告於109年11月16日簽立系爭借據時積欠原告借款本金
    、利息債務共392,000元，原告於109年12月間催告被告還款
    ，被告於109年12月清償60,000元，尚積欠原告332,000元等
    事實，業據原告提出系爭借據影本及被告簽立系爭借據照片
    為證，並為兩造所不爭執，堪信為真實。
五、按稱消費借貸者，謂當事人一方移轉金錢或其他代替物之所
    有權於他方，而約定他方以種類、品質、數量相同之物返還
    之契約；借用人應於約定期限內，返還與借用物種類、品質
    、數量相同之物，未定返還期限者，借用人得隨時返還，貸
    與人亦得定1個月以上之相當期限，催告返還，民法第474條
    第1項、第478條分別定有明文。所謂貸與人得定一個月以上
    之相當期限催告返還，非謂貸與人之催告必須定有期限，祇
    須貸與人有催告之事實，而催告後已逾一個月以上相當期限
    者，即認借用人有返還借用物之義務。原告主張系爭借款未
    約定清償期，於109年12月間催告被告還款，為被告所不爭
    執，依前開說明，被告應於催告屆滿1個月後返還系爭借款
    ，原告請求被告給付332,000元，為有理由，應予准許。被
    告雖辯稱現在沒有能力一次清償，請求分期還款云云，但有
    無資力償還，乃係執行問題，不得據為不負履行義務之抗辯
    （參見最高法院19年上字第1733號判例意旨），被告所辯，
    自不可採。
六、本件係民事訴訟法第427條第1項所定之標的金額500,000元
    以下之財產權訴訟，本院為被告敗訴之判決，應依職權宣告
    假執行，並依同法第392條第2項規定，依職權宣告被告預供
    擔保，得免為假執行。
七、本件第一審裁判費為4,300元，此外別無其他費用支出，因
    原告減縮訴之聲明，就該減縮部分而言，與撤回無異，其訴
    訟費用應由原告負擔，爰依被告敗訴比例，確定本件訴訟費
    用由被告負擔3,642元（計算式：332,000÷392,000×4,300元
    ＝3,642元，元以下四捨五入），餘由原告負擔。
八、結論：本件原告之訴為有理由，依民事訴訟法第436條第2項
    、第78條、第87條第1項、第389條第1項第3款、第392條第2
    項，判決如主文。　
中　　華　　民　　國　　110 　年　　8 　　月　　19　　日
                  基隆簡易庭法　官　陳湘琳　　　　　
以上正本係照原本作成。
對於本件判決如有不服，應於收受送達後20日內向本院提出上訴
書狀，上訴於本院合議庭，並按他造當事人之人數附具繕本。如
委任律師提起上訴者，應一併繳納上訴審裁判費。
中　　華　　民　　國　　110 　年　　8 　　月　　19　　日
                            書記官　林亭如